臺灣高等法院臺中分院刑事判決　　　　　　　　　　九十一年度上訴字第四六七號
　　上　訴　人　臺灣台中地方法院檢察署檢察官
　　上　訴　人
　　即　被　告　丙○○
　　選任辯護人　洪嘉鴻
右上訴人因被告殺人未遂案件，不服臺灣台中地方法院九十年度訴字第二七九三號中
華民國九十一年一月二十五日第一審判決（起訴案號：臺灣台中地方法院檢察署九十
年度偵字第一四六八八號），提起上訴，本院判決如左：
      主  文
原判決撤銷。
丙○○殺人未遂，處有期徒刑陸年；維士比空瓶壹瓶沒收。
      事  實
一、丙○○於民國九十年八月十一日中午十二時三十分許，在台中縣東勢鎮○○里○○路成功橋頭土地廟內，因其僱主甲○○日前以其工作不力問題相責及因丙○○
    要求發給加班費一事遭甲○○所拒並口出穢言：「幹你老母的雞巴」，致丙○○
    深覺人格受辱，而心生不滿，欲與甲○○同歸於盡，竟基於殺人之犯意，於見及
    甲○○在該土地廟內椅子上休息，即持其於工地所拾他人棄置不要而於撿拾後為
    其所有之維士比空瓶一瓶內裝汽油，倒向甲○○頭上及身體其他部位暨丙○○自
    己身上，隨即自身上取出打火機，其明知汽油燃火焚身，足以致人於死，仍對全
    身已為汽油潑溼之甲○○點火，欲藉汽油助燃火勢而殺死甲○○，甲○○身上之
    汽油遭丙○○點燃後，幸在旁之乙○○見狀，及時以該土地廟內洗手槽之自來水
    潑灑甲○○身體，其他工人亦過來協助滅火，並將甲○○送醫院救治，丙○○則
    自行脫去著火之衣服駕車離開現場。甲○○雖因送醫救治倖免於死，惟因被火燃
    燒，致身上火傷二度體表面積百分之十、三度體表面積百分之二八‧七五，而受
    有臉、頸、前胸、背及上肢多處皮膚缺損壞死等之傷害，丙○○始未得逞。嗣經
    乙○○報案，警方至現場處理時，扣得該維士比空瓶一瓶，始悉上情，丙○○則
    於同年月十八日二十三時許，在台中縣清水鎮○○路一五三之一號，為警方尋獲
    ，並於翌（十九）日四時許，隨同警方人員返回台中縣警察局東勢分局接受調查
    。
二、案經甲○○訴由台中縣警察局東勢分局報請台灣台中地方法院檢察署檢察官偵查
    起訴。
      理  由
一、訊據上訴人即被告丙○○否認有殺人未遂之犯行，辯稱：伊從早上六點多開始工
    作到當晚八點多，要求甲○○是否能給一些加班費，甲○○就開始破口大罵，罵
    說「幹你老母的雞巴」，伊跪下去求甲○○不要再辱罵伊母親，甲○○還是一直
    罵，罵整晚，並說要伊死給他看，讓伊很沒有做人的尊嚴，伊當天晚上就已經有
    喝酒，加以一整晚都沒有睡，到隔天中午伊想不開，伊就去土地公廟旁，並在工
    地撿了一支人家丟掉不要的維士比的空瓶，在伊汽車上抽了一瓶汽油，伊自己從
    脖子上往下淋，並拿打火機從胸前點火，點著之後，感覺身上刺痛，伊即不省人
    事，伊無殺死甲○○之意思云云。惟查：
  (一)右揭事實業據告訴人甲○○於警詢及本院調查時到庭指訴明確，並有台中榮民總
    醫院診斷證明書記載甲○○之症狀：「臉、頸、前胸、背及上肢多處皮膚缺損壞
    死」、診斷：「火傷，二度體表面積百分之十、三度體表面積百分之二八‧七五
    」等情可稽，復有告訴人遭燒傷之身體相片三張、案發現場相片五張附卷、被告
    盛裝汽油之維士比空瓶一瓶扣案足資佐證。
  (二)當時在場目擊之證人乙○○於警詢時證稱：「丙○○是使用維士比瓶子裝汽油，
    從甲○○之頭頂淋上汽油，並取出身上之打火機，一打著打火機之火，甲○○身
    上之汽油隨即著火」等語（詳見偵查卷第九頁反面）；又於原審審理時證稱：「
    （九十年八月十一日中午十二點三十分左右，在台中縣東勢鎮○○路成功橋頭土
    地廟內，甲○○和丙○○都被火燒，你有無當場看到？）我有在那裡，我有看到
    他們二人身上著火」、「（甲○○身上為何著火？）丙○○向他潑汽油）」、「
    （他們二人何人身上先著火？）甲○○。後來丙○○身上才著火」、「我看到的
    是丙○○往甲○○身上潑汽油」等語（詳見原審卷第三三、三四、三六頁）；證
    人乙○○於本院調查時復到庭證稱：「（當天被告和被害人身上為什麼都會著火
    ？）當天丙○○並沒有上班，吃完午飯後我與甲○○及另外三個工人在那裡休息
    ，甲○○原來是坐在椅子上休息，丙○○持了壹個玻璃瓶過來時坐在甲○○對面
    ，坐的很接近，我當時是緊坐在甲○○的右手邊，他們二人交談了幾句話，但是
    他們談什麼我沒注意所以不知道，因為當時講話的語調平平，他們談了約一、二
    分鐘之後，我看到丙○○站起來先將汽油往甲○○的頭上往下淋，然後再往他自
    己的身上淋，倒在甲○○身上的汽油比較多，倒在丙○○身上的汽油比較少，因
    為丙○○把瓶子往自己身上倒，最後倒不出油還一直搖瓶子，這時甲○○生氣就
    用手抓著丙○○，接下來丙○○就點火‧‧‧‧」等語屬實（詳見本院卷第二七
    、二八頁）。查證人雖係告訴人甲○○所僱用之板模工人，但與被告間並無何怨
    隙，不致誣攀被告，其所為證詞應屬真實可信。
  (三)至被告殺害告訴人甲○○之動機為何？據告訴人甲○○於警詢時所陳：「因丙○○工作不力，被我責備，所以向我潑汽油，並點燃」（詳見偵查卷第三二頁反面
    ）。而被告雖否認有殺死告訴人甲○○之意思，惟由被告於偵查、原審及本院調
    查時所供：「（之前與甲○○有無過節？）‧‧‧‧因我受僱甲○○模板工，當
    天超過時間我要求加班費，後來他一直罵我，又一直唸我‧‧‧‧」、「因為當
    天我工作到八點，我叫他多少加點加班費，後來我在睡覺，他就進來罵我」、「
    ‧‧‧‧我從早上六點多開始工作到當晚八點多，我要求說是否能給一些加班費
    ，老闆就開始破口大罵，罵說『幹你老母的雞巴』‧‧‧‧結果他就一直罵我罵
    整晚‧‧‧‧當天晚上就已經有喝酒，我一整晚都沒有睡，到隔天中午我想不開
    ‧‧‧‧」等語（詳見偵查卷第二九頁正面、原審卷第二五頁、本院卷第二六頁
    ）。綜合被告與告訴人所述之情，本院因而認被告係因甲○○以其工作不力問題
    相責及因丙○○要求發給加班費一事遭甲○○所拒並口出穢言：「幹你老母的雞
    巴」，致丙○○深覺人格受辱，而心生不滿，欲與甲○○同歸於盡，而起殺機。
  (四)按汽油點火燃燒，足因火勢之延燒而致人死亡，此為一般人皆知之事實，被告以
    汽油潑灑甲○○之身體，並持打火機點燃，致甲○○受有上開傷害，上開傷害係
    二度體表面積百分之十，三度體表面積百分之二十八點七五，甚為嚴重，甲○○
    乃因在場之人送醫急救方免於死亡，是被告有殺人之犯意甚明。雖被告亦因此受
    有右頸及前胸二度燒傷併傷口感染，有被告所提診斷證明書一紙在卷可憑（詳見
    本院卷第三七頁），惟由證人乙○○於本院所證：被告於將汽油往甲○○頭上淋
    後，並將汽油往自己身上淋之情，及被告於本院所供伊當時覺得沒有尊嚴，活著
    還有什麼意義等語，顯然被告係欲與告訴人甲○○同歸於盡，自不能因被告本身
    亦因此受傷，而認其僅是要自殺，而無殺死告訴人之意；至其於自己身上著火後
    將衣物脫去，衡係因遭火燒肉體深感痛苦，自然反射之動作；另被告未避諱有第
    三者在場，而為殺人之行為，係因被告本身欲與告訴人甲○○同歸於盡，自然對
    有何人在場不會在意，以上各情均難為有利於被告之認定。
  (五)被告於警詢及偵查中辯稱：因伊向甲○○要菸，並自口袋內拿出打火機，即與甲○○發生拉扯，打火機就點火了云云，然質諸證人乙○○稱伊並未看到丙○○有
    向甲○○要菸抽等語（詳見本院卷第三一頁）；被告於原審又辯稱：伊將汽油往
    自己身上潑，並往身上點火，因為會痛而丟瓶子，才丟到甲○○云云，然亦為證
    人乙○○於本院調查時所否認（詳見本院卷第三○頁），證人乙○○於原審審理
    時並證稱當時係甲○○身上先著火，後來丙○○身上才著火，已如前述，況被告
    於偵查中亦供稱有將汽油淋向甲○○等語（詳見偵查卷第二八頁反面），被告顯
    係先將汽油淋在甲○○及其自己之身上，且係先在甲○○之身上點火，而後因近
    距離之關係，致自己身上亦著火。至被告於本院所辯伊往自己身上點火之後即不
    醒人事云云，復與其於偵查所供其係駕車離開等語不符。罪證明確，被告以上所
    辯各情，乃為推諉卸責之詞，不足採信，其犯行堪以認定，自應依法論科。
二、核被告所為，係犯刑法第二百七十一條第二項、第一項之殺人未遂罪，被告已著
    手於殺人犯罪行為之實施，而未至告訴人甲○○生死亡之結果，為未遂犯，本院
    復斟酌被告因欲與告訴人甲○○同歸於盡，致自己亦遭火燒傷之情，爰就其殺人
    未遂之行為，依刑法第二十六條前段之規定減輕其刑。原審認被告犯罪事證明確
    ，予以論罪科刑，固非無見，惟原判決就告訴人甲○○所受火傷：二度體表面積
    百分之十、三度體表面積百分之二八‧七五等情，未於事實欄詳為認定，致告訴
    人火傷之程度及範圍未臻明確，已有未合；又被告盛裝汽油之維士比空瓶是被告
    於工地所撿拾，該瓶子係他人棄置不要之物，已據被告於本院調查時供明，被告
    撿拾後用以盛裝汽油而為使用之行為，顯然被告係以所有之意思，占有無主之動
    產，已取得其所有權，原判決認該維士比瓶子非被告所有，亦有未洽。被告上訴
    意旨否認有殺人之犯意與行為，指摘原判決不當，為無理由；另檢察官據告訴人
    之聲請而提起上訴，其意旨略謂：告訴人於案發前曾對告訴人稱會帶告訴人去見
    其母，顯然當時即已有置告訴人於死之犯意；且告訴人因遭火燒傷經過數次植皮
    手術，所受痛苦煎熬，無以形容，現手腕尚未痊癒，無法工作，尚在復健之中，
    不知何時才能痊癒，原審僅量處被告有期徒刑六年之刑度，顯然過輕等語。惟告
    訴人甲○○於本院調查時稱：「（案發之前你是否知道被告的母親已經過世了？
    ）不知道」、「（被告是否有對你說要帶你去找他媽媽？）當時我們在罵來罵去
    時，我用三字經對他說『幹你娘』，被告說要『幹』我帶你去找我媽媽，我當時
    不知到她媽媽已經死了」、「（你聽到被告說要帶你去找他媽媽的時候你心理會
    不會害怕？）我不知道被告的母親已經過世，所以我不覺得害怕，因為我覺得那
    是工地的一種文化而已‧‧‧‧」等語明確（詳見本院卷第四六、四七頁），足
    見被告當時所說要帶告訴人去看伊母親一語並無恐嚇之意，告訴人亦未因此認係
    遭被告恐嚇而心生畏懼，上訴意旨謂被告前曾對告訴人稱會帶告訴人去見其母，
    顯然說此話當時已有置告訴人於死之犯意，尚有誤會。另告訴人雖因被告行為身
    心受創甚鉅，目前尚在復建中，業經乙○○證述在卷，惟被告因上開行為亦遭受
    火傷，已如前述，本身亦付出痛苦之代價，本院認原審量處被告有期徒刑六年尚
    難認為顯屬過輕，檢察官之上訴亦難認有理由。惟原判決既有上述可議之處，即
    屬無可維持，自應由本院撤銷改判。爰審酌告訴人於案發前責備被告致啟殺機，
    固有非是，惟被告僅因細故即起殺人犯意，惡性亦屬非輕，其持汽油潑灑欲燒死
    告訴人甲○○之兇殘犯罪手段，及其品行、智識程度、被告因上開行為亦遭受火
    傷、犯罪後未坦認犯行之態度及被告雖曾當庭向告訴人表達道歉之意，然終未賠
    償告訴人所受之損害等一切情狀，量處如主文第二項所示之刑，以資懲儆。扣案
    之維士比空瓶一瓶，係被告所有之物，並供犯罪之用，爰依刑法第三十八條第一
    項第二款之規定，宣告沒收。
據上論結，應依刑事訴訟法第三百六十九條第一項前段、第三百六十四條、第二百九
十九條第一項前段，刑法第二百七十一條第二項、第一項，第二十六條前段、第三十
八條第一項第二款，判決如主文。
本案經檢察官丁○○到庭執行職務。
中      華      民      國      九十一      年    五    月    三十      日
                                   臺灣高等法院臺中分院刑事第四庭
                                         審判長法  官  洪  耀  宗
                                               法  官  劉  登  俊
                                               法  官  江  德  千
右正本證明與原本無異。
如不服本判決應於收受送達後十日內向本院提出上訴書狀，其未敘述上訴之理由者並
得於提起上訴後十日內向本院補提理由書（均須按他造當事人之人數附繕本）。
                                               書記官  吳  麗  琴
中      華      民      國    九十一     年      五       月    三十    日
【附錄論罪科刑法條】
刑法第二百七十一條第二項、第一項
殺人者，處死刑、無期徒刑或十年以上有期徒刑。
前項之未遂犯罰之。
                                                                        Ｆ
